臺灣南投地方法院民事裁定
111年度監宣字第16號
聲  請  人    王含    



代  理  人    王士銘律師
相對人即
受監護宣告人  王淑虹  


相對人即
受監護宣告人  張慶雲  


關  係  人    王淑毅  

關  係  人    張達夫  

上列聲請人聲請許可監護人行為事件，本院裁定如下：
    主    文
一、本件關於聲請人就相對人即受監護宣告人張慶雲聲請許可監
    護人行為之部分，移送臺灣花蓮地方法院。
二、聲請人其餘聲請駁回。
三、程序費用由相對人負擔。
    理    由
一、聲請意旨略以：相對人即受監護宣告人王淑虹（女，民國00
    年00月0日生，身分證統一編號：Z000000000號，下簡稱相
    對人王淑虹）、張慶雲（女，31年12月20日生，身分證統一
    編號：Z000000000號，下簡稱相對人張慶雲）前分別經本院
    以109年度監宣字第118號、臺灣花蓮地方法院以109年度監
    宣字第112號裁定宣告為受監護宣告之人，並均選定聲請人
    為監護人，及均指定關係人張達夫為會同開具財產清冊之人
    。又因聲請人、第三人王淑毅、相對人王淑虹及張慶雲共有
    南投縣○○市○○○段0000000000000000地號土地（以下簡稱系
    爭三筆土地），而聲請人有感於居住房屋老舊，且認為變賣
    相對人王淑虹、張慶雲之財產，可用於支應照顧相對人王淑
    虹、張慶雲所需，遂於110年1月5日簽訂買賣契約，出售系
    爭三筆土地，嗣聲請人已於111年1月5日收到買方存證信函
    ，催促聲請人應聲請法院裁定許可。爰依民法第1113條準用
    同法第1101條第1、2項規定，聲請許可聲請人出賣相對人王
    淑虹、張慶雲所有系爭三筆土地等語。
二、經查：
 ㈠就相對人張慶雲之部分：
   ⒈按關於許可監護人行為事件，專屬應受監護宣告之人或受監
     護宣告之人住所地或居所地法院管轄；無住所或居所者，
     得由法院認為適當之所在地法院管轄，家事事件法第164條
     第1項第9款定有明文。又法院受理家事事件之全部或一部
     不屬其管轄者，除當事人有管轄之合意外，應依聲請或依
     職權以裁定移送於其管轄法院，家事事件法第6條第1項前
     段亦有明定。
   ⒉本件相對人張慶雲之住所地係位於花蓮縣○○鎮○○里○○街00號
     之衛生福利部花蓮玉里療養院，除據聲請人載明於書狀外
     ，業有本院職權查詢相對人張慶雲之戶籍謄本可稽，是本
     件相對人之住居所地並非位於本院轄區內，則揆諸前揭規
     定，本件自應專屬受監護宣告之人張慶雲住居所所在地之
     臺灣花蓮地方法院管轄，此部分聲請人向無管轄權之本院
     聲請，顯係違誤，爰依職權將本件聲請人就聲請相對人張
     慶雲許可監護人行為之部分移送於有管轄權之臺灣花蓮地
     方法院。
 ㈡就相對人王淑虹之部分：
   ⒈按監護人於監護權限內，為受監護人之法定代理人。監護人
     之行為與受監護人之利益相反或依法不得代理時，法院得
     因監護人、受監護人、主管機關、社會福利機構或其他利
     害關係人之聲請或依職權，為受監護人選任特別代理人。
     監護人對於受監護人之財產，非為受監護人之利益，不得
     使用、代為或同意處分。監護人代理受監護人購置或處分
     不動產，非經法院許可，不生效力。民法第1098條，第110
     1條第1項、第2項第1款定有明文。又前揭規定於成年人之
     監護，亦有準用，民法第1113條亦有明文。
   ⒉相對人王淑虹前經本院以109年度監宣字第118號裁定宣告為
     受監護宣告之人，並選定聲請人為監護人，及指定關係人
     張達夫為會同開具財產清冊之人，而聲請人已會同張達夫
     開具相對人王淑虹之財產清冊陳報本院，經本院以109年度
     監宣字第229號准予備查等情，業經本院職權調取上開卷宗
     ，核閱無訛，此部分事實，堪信為真。
   ⒊聲請人固以上情主張其欲代理相對人王淑虹處分系爭三筆土
     地，以出售予原鼎建設有限公司等語；惟查：
     ⑴聲請人為相對人王淑虹之監護人，同時亦與相對人王淑虹
       同為系爭三筆土地之公同共有人，有土地登記第一類謄
       本在卷可參，依前開規定，聲請人於處分系爭公同共有
       之三筆土地時，與相對人王淑虹間有利害衝突之情形，
       自不得代理相對人王淑虹處分系爭不動產，聲請人應依
       法聲請為相對人王淑虹選任適當而無利害衝突之特別代
       理人，再由該特別代理人代理相對人王淑虹與其他公同
       共有人辦理系爭處分行為，方屬妥適。
     ⑵況且，依據聲請人提出之土地買賣契約書影本，其內容記
       載略以：「第三條：買賣價金之給付…三、約定各期付款
       金額、支付日期及應履行之事項如下：（表格）第一期
       款民國110年1月5日；新臺幣1,530,000…其他特約事項：
       本約簽訂後之價金，由受託地政士務所代為保管，待取
       得合法授權書及法院文書後，始交付王含…」等語，且附
       有原鼎建設有限公司簽發之支票影本，內載憑票支付對
       象為王含，則可知聲請人欲代理相對人王淑虹出售系爭
       三筆土地，惟相對人王淑虹並未取得任何對價，自難謂
       係符合相對人王淑虹利益之行為。
     ⑶再者，系爭三筆土地之其他公同共有人即第三人王淑毅，
       經本院通知對本件表示意見，第三人王淑毅於111年2月2
       2日具狀表示略以「不同意變賣王淑虹及張慶雲的財產」
       等語，且觀上開土地買賣契約書影本，其賣方固列有第
       三人王淑毅，惟其立契約書人並未有第三人王淑毅之簽
       章，則系爭三筆土地出售之事宜，顯未經第三人王淑毅
       之同意；又聲請人、第三人王淑毅、相對人王淑虹、張
       慶雲就被繼承人王錫川之遺產，其等應繼分應各為1/4，
       而縱聲請人、相對人王淑虹、張慶雲依土地法第34條之1
       第5項準用同條第1項之規定，處分系爭三筆土地，依同
       條第3項前段之規定，相對人王淑虹對第三人王淑毅優先
       承買權之行使及其應得之對價或補償，尚負有通知義務
       及關於補償之連帶清償責任，亦難謂係符合相對人王淑
       虹利益之行為。
     ⑷綜上所述，依目前情況，聲請人請求許可其代理相對人王
       淑虹處分南投縣○○市○○○段0000000000000000地號土地之
       部分，於法未合，應予駁回。
三、依家事事件法第6條第1項前段、第164條第3項，裁定如主文
    。
中　　華　　民　　國　　111 　年　　3 　　月　　28　　日
                家事法庭    法  官　黃立昌
以上正本係照原本作成。
如對本裁定抗告，須於裁定送達後10日之不變期間內，向本院提
出抗告狀，並應繳納抗告費新臺幣1,000元。
中　　華　　民　　國　　111 　年　　3 　　月　　28　　日
                            書記官　古紘瑋